# 关于合并结构化主体及金融资产转移

提问人：952722 时间：2019-12-29 17:26:11
陈版主，在审计实务中遇到二个问题，请您帮指点一下：
第一个问题是：一家公募基金公司，发行了一支基金产品，其自己作为管理人，根据基金净资产的固定比例，收取管理费，同时购买了发行时 10% 的基金份额。当时评估其所占比例较低，基金公司当年并未合并该基金产品。
但是经过 2 年的运行，该基金产品盈利能力较差，大部分投资人已将基金份额回售。由于该基金公司在基金产品存续期间不能回售基金份额，所以，现在基金公司持有该基金 35% 的份额。审计项目组判断，基金公司作为管理人，控制着该基金的主要经营活动及财务政策，且获取可变回报。同时基金份额占比较高，应进行合并。
但是基金公司管理人员认为，基金公司持有该基金较高的份额，属于被动行为，公司并没有主动的意愿，去控制该结构化主体。因此不应合并该主体。
第二个问题是：A 公司有一项长期应收款，本金是 100 万，未来三年每年可按 10% 的利率回收 10 万元利息。此时，A 公司将该资产按 100 万元的本金出售给了 B 公司，获得 100 万元。合同中规定，此出售不可追索，B 公司承担未来现金流不可收回的风险。但是合同还规定，对于现金流的回款，B公司只获取 100 万的本金，及每年按 100 万按 8%计算的利息。若现金流回收超过 100 万元 +24万元。剩余的现金流属于 A 公司。
项目组判断，此项资产的风险、报酬几乎已经全部转移。资产可以做出售的会计处理。借：银行存款 贷：长期应收款。但是若三年后还有归属 A 公司的现金流，是否可以直接 借：银行存款 贷：投资收益 这样的处理。
请陈版主帮指点下上述两个问题，应如何理解，十分感谢

回答人：chenyiwei
1 、该控制是一种客观事实，与主观上是否希望控制该 SPV无关。当管理人在该 SPV 的可变回报中所占的量级和可变动性达到一定比例（一般理解为超过 30%）时，即应将其纳入合并报表范围。
2 、如果该应收款的信用质量较高，预计坏账损失风险很小，则这种安排事实上导致剩余风险和收益（取决于款项的实际回收情况）仍由转出方享有或承担，即转出方享有或承担的资产所有权上主要风险和报酬状况事实上无变化。转出方不满足终止确认金融资产的条件。